臺灣臺中地方法院民事判決
111年度婚字第192號
原      告  乙○○  
訴訟代理人  陳頂新律師
複代理人    陳相懿律師
被      告  甲○    
上列當事人間離婚事件，本院於民國111年5月17日言詞辯論終結
，判決如下：
    主    文
准原告與被告離婚。
訴訟費用由被告負擔。 　　　　　　　　　　
    事實及理由
一、原告主張：兩造結婚多年，育有3子女（民國00年生、69年
    生、74年生），惟被告88年逕自離家，與原告分居20餘年，
    惡意遺棄至今，子女由原告單獨扶養照顧，被告不聞不問，
    兩造婚姻有名無實，無共同經營婚姻生活，且原告曾於82年
    持刀砍傷原告，兩造婚姻已無回復之可能，爰依民法第1052
    條第1項第5款、第1052條第2項規定，請求判准離婚。並聲
    明如主文所示。　　
二、被告則以：不同意離婚，被告住在花蓮養羊，花蓮的地比較
    廣闊，被告曾騎機車摔倒就沒辦法工作，沒有收入也沒有財
    產，被告曾於前年回臺中與原告同住7、8個月，後來原告身
    體有好一點，伊才又回花蓮，並聲明：原告之訴駁回。
三、本院的判斷：
  ㈠按有民法第1052條第1項以外之重大事由，難以維持婚姻者，
    夫妻之一方得請求離婚，但其事由應由夫妻之一方負責者，
    僅他方得請求離婚，民法第1052條第2項定有明文。上開條
    文規定之立法意旨，在符合現代多元化社會之需要，使裁判
    離婚之事由較富彈性，其判斷之標準為婚姻是否已生破綻而
    無回復之希望。而婚姻是否已生破綻無回復之希望，不可依
    主觀的標準，即從原告已喪失維持婚姻意欲之主觀面加以認
    定，而應依客觀之標準，即難以維持婚姻之事實，是否已達
    倘處於同一境況，任何人均將喪失維持婚姻意欲之程度而定
    （最高法院95年度台上字第1450、2924號、94年度台上字第
    115、2059號民事判決意旨參照）。又有民法第1052條第1項
    以外之重大事由，難以維持婚姻者，夫妻之一方如無過失，
    自得請求離婚；如夫妻雙方就該事由均須負責時，應比較衡
    量雙方之有責程度，僅責任較輕之一方得向責任較重之他方
    請求離婚，如雙方之有責程度相同，則雙方均得請求離婚，
    始符民法第1052條第2項規定之立法本旨（最高法院94年台
    上字第2059號、98年度台上字第1233號民事判決意旨、95年
    度第5次民事庭會議決議參照）。
  ㈡查原告上開主張，業據提出戶籍謄本、和解書及撤銷告訴書
    為證，且經證人即兩造之子林韋廷到庭證稱：（目前兩造有
    無住在一起？）沒有。（被告何時離家？）民國88年左右。
    （被告離家時，你大概幾歲？）我大概國中，大約13歲左右
    。（是否知道被告離家的原因？）被告不想負家庭責任。（
    被告離家之後，有無跟你的媽媽或你其他手足聯繫？）很少
    ，也很少見面。（被告離家之後，家裡的開銷、養育子女的
    費用都是何人在支付？）都是媽媽。（被告有無工作？）有
    ，打零工所獲的金錢都是被告自己在花用。（你們兄弟姊妹
    都是何人扶養長大？）媽媽。（被告有無參與過你們的成長
    過程？）很少。（被告於88年離家後有無在返家？）有，很
    少。最近一次是2020年那時候，就是前年。（被告返家住了
    多久？）半年。半年後就離開。（當時原告有沒有請被告不
    要離家留下來？）有。（被告如何回覆？）他說他想要去賺
    錢，所以就回花蓮。（在你成長過程，有沒有曾經看過被告
    對原告施暴或謾罵？）有，大概在國中、高中時，他們意見
    不和，我爸就摔電風扇，或是我們吃飯時，他會掀桌，我媽
    媽信仰的宗教，他會把那個翻倒。（你是否知道在82年間被
    告曾經持刀攻擊原告？）有聽媽媽講過。（是否知道這件事
    情後來如何處理？）好像有請親戚出來協調等語明確，堪信
    原告主張為真實。綜上，兩造分居20餘年，無實質婚姻生活
    ，足認兩造已無維繫婚姻意願，兩造間顯已無法互信、互愛
    、互諒、相互協力以共同保持婚姻生活之圓滿與幸福，客觀
    上依兩造目前狀況，堪認已達於倘處於同一境況，任何人均
    將喪失維持婚姻希望之程度，已構成難以維持婚姻之重大事
    由。且就該離婚事由觀之，難認原告可責性超逾被告。從而
    ，原告依民法第1052條第2項之規定請求判決離婚，為有理
    由，應予准許。至原告依據民法第1052條第1項第5款之規定
    ，訴請離婚，為請求權競合，本院自無庸再予審認，併此敘
    明。
四、本件事證已臻明確，兩造其餘之攻擊或防禦方法，經本院斟
    酌後，認為與判決基礎之事實並無影響，均不足以影響本裁
    判之結果，自無庸一一詳予論駁之必要，併此敘明。
五、程序費用負擔之依據：家事事件法第51條、第104條第3項、
    民事訴訟法第78條。　　　
中　　華　　民　　國　　111 　年　　5 　　月　　31　　日
                  家事法庭 法  官  顏銀秋
以上為正本係照原本作成。
如對本判決上訴，須於判決送達後20日內向本院提出上訴書狀（
須附繕本），並繳納上訴費用新臺幣4,500 元。
如委任律師提起上訴者，應一併繳納上訴審裁判費。 
中　　華　　民　　國　　111 　年　　5 　　月　　31　　日
                           書記官  王綉玟